【裁判字號】    99,台上,2821
【裁判日期】    990506
【裁判案由】    違反毒品危害防制條例
【裁判全文】
最高法院刑事判決            九十九年度台上字第二八二一號
上  訴  人  甲○○
上列上訴人因違反毒品危害防制條例案件，不服台灣高等法院中
華民國九十九年二月二十二日第二審判決（九十九年度上訴字第
六三七號，起訴案號：台灣板橋地方法院檢察署九十八年度毒偵
字第七六七五號），提起上訴，本院判決如下：
    主  文
上訴駁回。
    理  由
按刑事訴訟法第三百七十七條規定，上訴於第三審法院，非以判
決違背法令為理由，不得為之。是提起第三審上訴，應以原判決
違背法令為理由，係屬法定要件。如果上訴理由書狀並未依據卷
內訴訟資料，具體指摘原判決不適用何種法則或如何適用不當，
或所指摘原判決違法情事，顯與法律規定得為第三審上訴理由之
違法情形，不相適合時，均應認其上訴為違背法律上之程式，予
以駁回。本件原判決說明：刑事訴訟法第三百五十條第一項、第
三百六十一條、第三百六十七條前段規定，不服地方法院之第一
審判決而上訴者，必須提出上訴書狀，並應明具體理由，此為
上訴必備之程式；其所提出之書狀未述上訴理由，應於上訴期
間屆滿後二十日內補提理由書於原審法院；逾期未補提者，原審
法院應定期間先命補正。第二審法院認為上訴書狀未述理由，
或有第三百六十二條前段之情形者，應以判決駁回之。所謂具體
理由，係指依據卷內既有訴訟資料或提出新事證，指摘或表明第
一審判決有何採證認事、用法或量刑等足以影響判決本旨之不當
或違法，而構成應予撤銷之具體事由，始克當之；倘僅泛言原判
決認定事實錯誤、違背法令、量刑過重、過輕，而未指出具體事
由，或形式上雖已指出具體事由，然該事由縱使屬實，亦不足以
認為原判決有何不當或違法者，皆難謂係具體理由，俾與第二審
上訴制度旨在請求第二審法院撤銷、變更第一審不當或違法之判
決，以實現個案救濟之立法目的相契合，並節制濫行上訴。本件
第一審適用簡式審判程序，認定上訴人甲○○基於施用第一級毒
品海洛因及第二級毒品甲基安非他命之犯意，於民國九十八年九
月五日深夜十二時許，在台北市北投區榮民總醫院第一０一號病
房內，同時施用海洛因及甲基安非他命等情，因而依刑法第五十
五條想像競合犯之規定，從一重論處上訴人施用第一級毒品（累
犯）罪刑。上訴人提起第二審上訴，其上訴理由略謂：上訴人坦
承犯行，犯罪後態度良好。又施用毒品係屬自戕行為，並未危害
他人，第一審量處上訴人有期徒刑一年，實屬過重，請求審酌刑
法第五十七條所定量刑事由，及有無減刑規定之適用，從輕量刑
云云。上訴理由既未依據卷內既有訴訟資料或提出新事證，指摘
或表明第一審判決採證、認事及量刑有何不當或違法，而構成應
予撤銷之具體事由，依上開說明，難謂已明具體理由。其上訴
不合法律上之程式，乃不經言詞辯論，逕以判決駁回等語。原判
決從形式上觀察，並無何違背法令之情形存在。上訴人提起第三
審上訴，其上訴理由略稱：第二審未審酌上訴人是否成立「集合
犯」，又未依法訊問上訴人及調查證據，即以先入為主之偏見，
駁回上訴，有判決理由不備及矛盾之違法云云。經查：原判決既
係刑事訴訟法第三百六十七條之判決，依同法第三百七十二條規
定，得不經言詞辯論為之。原審不經言詞辯論，因而未踐行審判
程序，即判決駁回上訴人之上訴，於法無違。又上訴意旨並未依
據卷證資料具體指摘原判決以不合法律上程式駁回第二審上訴，
有何違背法令之情形，自不屬適法之上訴第三審理由。應認本件
上訴為違背法律上之程式，予以駁回。又上訴人想像競合所犯毒
品危害防制條例第十條第二項之施用第二級毒品罪部分，係屬刑
事訴訟法第三百七十六條第一款所定不得上訴第三審法院之罪之
案件，上訴人一併提起上訴，顯非法之所許，併予駁回。
據上論結，應依刑事訴訟法第三百九十五條前段，判決如主文。
中    華    民    國  九十九  年    五    月    六    日
                      最高法院刑事第十二庭
                          審判長法官  黃  一  鑫
                                法官  張  春  福
                                法官  林  勤  純
                                法官  李  錦  樑
                                法官  陳  國  文
本件正本證明與原本無異
                                      書  記  官
中    華    民    國  九十九  年    五    月   十二   日
                                                      Q

司法院資訊處製作；財團法人民間司法改革基金會備份。
